【裁判字號】    99,交聲,1119
【裁判日期】    991011
【裁判案由】    違反道路交通管理處罰條例聲明異議
【裁判全文】
臺灣士林地方法院交通事件裁定        99年度交聲字第1118號
原處分機關  交通部公路總局臺北區監理所
異  議  人
即受處分人  甲○○
上列異議人即受處分人因違反道路交通管理處罰條例案件，對於
交通部公路總局臺北區監理所於中華民國99年9 月21日所為之裁
決（原處分案號：北監自裁字第裁40-AX0000000號、第裁40-AX0
000000號）聲明異議，本院裁定如下：
    主  文
異議駁回。
    理  由
一、原處分意旨略以：異議人即受處分人甲○○於民國99年7 月
    9 日下午16時49分許、20時25分許，將其所有之車牌號碼9G
    -0055 號自用小客車（下稱系爭汽車），停放在臺北市○○
    區○○街22巷39號前（臨84巷處）劃設紅實線之禁止臨時停
    車處所，為警依法拍照採證後逕行舉發，故依道路交通管理
    處罰條例第56條第1 項第1 款之規定，各裁處異議人罰鍰新
    臺幣（下同）9 百元等語。
二、異議意旨則以系爭汽車於99年7 月9 日下午行經臺北市○○
    ○路○ 段時，因行車電腦故障而停放現場，並未妨害車輛通
    行，應屬緊急避難之不罰行為；另警方於4 小時內連續舉發
    處罰，亦有違比例原則，故向本院提出異議，求為撤銷原處
    分。
三、按汽車駕駛人停車時，在禁止臨時停車處所停車者，處6 百
    元以上1 千2 百元以下罰鍰，道路交通管理處罰條例第56條
    第1 項第1 款定有明文。又紅實線設於路側，用以禁止臨時
    停車，道路交通標誌標線號誌設置規則第149 條第1 項第1
    款第5 目亦有明文。
四、有關系爭汽車於上開時間停放在臺北市○○區○○街22巷39
    號前（臨84巷處）劃設紅實線之禁止臨時停車處所之事實，
    不為異議人所否認，並有卷附採證照片可稽，應堪認定屬實
    。而本案二件裁決書之舉發時間相隔不到4 小時，違規地點
    相同（舉發通知單雖有「社子街22巷39號」、「社子街84巷
    」之異，然實際上指涉同一地點），惟逕行舉發汽車有道路
    交通管理處罰條例第56條第1 項之情形，而駕駛人、汽車所
    有人未能移置者，每逾2 小時得連續舉發之，同條例第85條
    之1 第2 款定有明文，故舉發單位逾2 小時後再予舉發，於
    法並無不合，異議人辯稱此舉違反比例原則，容有法令認識
    之誤解。
五、又「汽車發生故障不能行駛，應即設法移置於無礙交通之處
    。該故障車輛在未移置前或移置後均應豎立車輛故障標誌。
    該標誌在行車時速40公里之路段，應豎立於車身後方5 公尺
    至30公尺之路面上，在行車時速逾40公里之路段，應豎立於
    車身後方30公尺至100 公尺之路面上，交通擁擠之路段，應
    懸掛於車身之後部。車前適當位置得視需要設置，車輛駛離
    現場時，應即拆除」，道路交通安全規則第112 條第1 項第
    12款定有明文。另因避免自己或他人生命、身體、自由、名
    譽或財產之緊急危難而出於不得已之行為，不予處罰。但避
    難行為過當者，得減輕或免除其處罰，行政罰法第14條固有
    明文，惟緊急避難行為，須自己或他人之生命、身體、自由
    、財產猝遇危險之際，非侵害他人法益別無救護之途，為必
    要之條件。本件異議人雖辯稱其因汽車電腦故障而緊急避難
    停放舉發現場，並提出系爭汽車於本件舉發50天後（99年8
    月28日）之車輛廢棄回收證明，然依卷附採證照片以觀，現
    場並無豎立車輛故障標誌之情形，實難認定有異議人所稱之
    危難存在，參以異議人並未提出其他證據方法以供本院調查
    ，僅憑事後之車輛廢棄回收證明，實不足以認定系爭汽車於
    舉發當時確有電腦故障而致使異議人之生命、身體、自由、
    財產猝遇危險之情事。就令異議人上開陳述屬實，系爭汽車
    故障地點既非舉發現場，何以未能立即移置於無礙交通之處
    ，而有不得不將系爭汽車停放在路邊劃設紅實線之事由，亦
    未見異議人提出說明，自難謂與行政罰法之緊急避難要件相
    符，故異議人執此抗辯，當無可採。從而，本件異議為無理
    由，應予駁回。
據上論斷，應依道路交通案件處理辦法第19條，裁定如主文。
中    華    民    國    99    年    10    月    11    日
                      交通法庭法  官   楊皓清
以上正本證明與原本無異。
如不服本裁定，應於裁定送達5日內，向本院提出抗告狀。
                              書記官   朱俶伶
中    華    民    國    99    年    10    月    11    日

司法院資訊處製作；財團法人民間司法改革基金會備份。
